臺灣高雄地方法院刑事裁定　　　　　　 95年度交聲字第705號
原處分機關　高雄市政府
異　議　人　甲○○
上列受處分人因違反道路交通管理處罰條例案件，對於高雄市政
府交通局民國95年9 月25日所為之處分（原處分案號：高市府交
裁字第裁32-L00000000號），聲明異議，本院裁定如下：
    主  文
異議駁回。
    理  由
一、異議意旨略以：異議人即受處分人甲○○所有車牌號碼GE7-
    953 號重型機車，於民國94年12月19日下午16時59分許，行
    經台19線97K 處 (長竹段)時 ，經警以其未戴安全帽及不服
    稽查，拒絕停車接受稽查而逃逸，逕行舉發。嗣原處分機關
    以該機車駕駛人「未依規定戴安全帽，且拒絕停車接受稽查
    而逃逸」為由，依道路交通管理處罰條例第31條第6 項、第
    60條第1 項、第63條第1 項第1 款等規定，裁處罰鍰新臺幣
    （下同）計6,500 元，並記違規點數1 點。惟異議人當日在
    台北上班，父親郭金定帶旅行團在國內旅行，母親在桃園上
    班，兩位弟弟為職業軍人，在軍中服役，妹妹亦在台北上班
    ，是上開重型機車係停放於高雄市○○區○○街住家，無人
    使用，亦未借人使用，而違規地點與異議人高雄苓雅區之住
    家相距有150 公里之遠，伊既未騎乘該機車，原處分機關未
    予詳查即遽為裁決，尚有未洽，爰依法聲明異議等語。
二、按機器腳踏車駕駛人或附載座人未依規定戴安全帽者，處駕
    駛人500 元罰鍰；汽車駕駛人，駕駛汽車有違反本條例之行
    為，經交通勤務警察或依法令執行交通稽查任務人員制止時
    ，不聽制止或拒絕停車接受稽查而逃逸者，除按各該條規定
    處罰外，處3,000 元以上6,000 元以下罰鍰，並記違規點數
    1 點，道路交通管理處罰條例第31條第6 項、第60條第1 項
    、第63條第1 項第1 款分別定有明文。
三、經查：
　(一)證人即舉發警員楊寧恭 (下稱證人楊寧恭)於 本院調查中證
    稱： (當時）我是在台19線97公里處義竹段，此地點靠近台
    南的鹽水鎮，但是轄區還是在嘉義的轄區，我們並不能越區
    舉發，當天我們有排定交通整理勤務，我們在該路段架設攝
    影機，取締闖紅燈及未戴安全帽，當天我們發現一個男性年
    輕人，騎乘車號ＧＥ7-953 號機車未戴安全帽，我們當時有
    鳴笛請該名男性年輕人下車，他看到我們攔檢，車速一開始
    有減速，假裝要停車，但是突然加速逃離，在場的我們兩名
    警員就記下他的車號及車身顏色，他的車身顏色是銀色，車
    牌號碼：GE7-953 號等語 (見本院95年12月27日筆錄)， 復
    證稱：當天未照相，是因為當時我們有跟他鳴笛攔檢，機車
    駕駛人已經減速假裝要停車，當我們兩人靠近時，機車駕駛
    人又加速逃逸，所以才來不及照相等語；「 (既然沒有照片
    ，你如何確定沒有看錯車牌號碼？）本件我有跟我們另一個
    警員陳安章一同確認車牌號碼及車子的顏色，回去之後再以
    電腦查詢，兩人查詢的結果都結果都相吻合，我們才會舉發
    。」等語 (均同上筆錄)， 而上開車牌之機車為異議人所有
    ，且外表係「銀色」之事實，亦據異議人之代理人即其父郭
    金定到庭證述明確（同上筆錄），是異議人即受處分人甲○
    ○所有車牌號碼GE7-953 號重型機車，於94年12月19日下午
    16時59分許，由他人駕駛行經台19線97K 處 (長竹段)時 ，
    因駕駛人未戴安全帽及不服稽查，拒絕停車接受稽查而逃逸
    ，經警方逕行舉發之事實，應堪認定。
  (二)按各種違規行為，各有其不同之執行方法，就超速、酒醉駕
    車而言，非輔以科學工具，實難僅憑執勤者之五官知覺判斷
    之。然就機車騎士有無戴安全帽，有無逃避攔檢而言，單憑
    執勤者之目擊即可確定，且時機稍縱即逝，並非每件違規行
    為均須以照相舉發，始可認定，是本件縱無舉發當時照片為
    證，亦無法逕認該駕駛人無違規之行為。佐以證人楊寧恭身
    為警員，受有相當之執勤訓練，而當時並無視距不良情況，
    在目標顯著、特定之下；且輔以證人楊寧恭在近距離觀察，
    及所述機車廠牌、顏色均核與異議人所有機車特徵相符等情
    狀，尚難遽認證人楊寧恭有誤為舉發之情事。綜上所述，並
    參以卷內資料，並無任何事證足以證明證人楊寧恭證詞係屬
    虛偽，亦無證據證明其有捏造事實、違法取締之情事，則其
    本於維護交通秩序、安全職責所為之舉發證據，應堪採信。
    異議人雖辯稱：當天伊在台北上班，家中父、母、兄弟二人
    、妹妹，均各自上班，上開機車係停放高雄市苓雅區家中云
    云，然未舉證以實其說，自無從為其有利之認定。
  (三)又汽車駕駛人不服指揮稽查而逃逸，當場不能或不宜攔截製
    單舉發者，得逕行舉發；逕行舉發，應記明車輛牌照號碼、
    車型等可資辨明之資料，以汽車所有人為被通知人製單舉發
    ，道路交通管理處罰條例第7 條之2 第1 項第4 款、第4 項
    亦有明文。另本條例之處罰，受舉發違反道路交通管理事件
    之被通知人，認為受舉發之違規行為應歸責他人者，應於通
    知單記載之應到案日期前，檢附相關證據及足資辨識、通知
    應歸責人之證明文件，向處罰機關告知應歸責人，處罰機關
    應即另行通知應歸責人到案依法處理。逾期未依規定辦理者
    ，仍依本條例各該違反條款規定處罰，違反道路交通管理事
    件統一裁罰基準及處理細則第36條參照。依證人楊寧恭前開
    證詞足認，違規當時，該機車雖係由某不詳姓名之成年男子
    所騎乘，並非由異議人騎乘，惟本件既由警方逕行舉發，依
    前開法條意旨，異議人既為機車所有人，自應於接到舉發通
    知後，於通知單記載之應到案日期前，檢附相關證據及足資
    辨識、通知應歸責人之證明文件，向處罰機關告知應歸責人
    ，但異議人逾期仍未告知，自應依前開規定處罰。是異議人
    辯稱：當天並未騎乘上開機車，不應處罰等語，即無足取。
  (四)從而，原處分機關援引上開規定，裁處異議人罰鍰計6,500
    元，並記違規點數1 點，並無違誤，異議人異議為無理由，
    應予以駁回。
三、據上論斷，應依道路交通案件處理辦法第19條，裁定如主文
    。
中　　華　　民　　國　　96　　年　　4 　　月　　30　　日
                  交通法庭   法  官  張金柱
如不服本裁定，應於收受送達後5 日內向本院提出抗告狀。
（須附繕本）
上正本證明與原本無異。
中　　華　　民　　國　　96　　年　　4 　　月　　30　　日
                                書記官  莊正彬
